臺灣新竹地方法院刑事判決
111年度金訴字第115號
公  訴  人  臺灣新竹地方檢察署檢察官
被      告  彭珮鈴


選任辯護人  蔡憲騰律師
            康皓智律師
上列被告因違反洗錢防制法等案件，經檢察官提起公訴（110年
度偵字第9624號），被告於本院審理程序中，就被訴事實均為有
罪之陳述，經告知被告簡式審判程序之旨，並聽取檢察官及被告
、辯護人等之意見後，經本院合議庭評議後裁定由受命法官獨任
進行簡式審判程序，本院判決如下：
    主  文
彭珮鈴幫助犯洗錢防制法第十四條第一項之一般洗錢罪，處有期
徒刑貳月，併科罰金新臺幣壹萬元，罰金如易服勞役，以新臺幣
壹仟元折算壹日。緩刑貳年。
    事  實
一、彭珮鈴依其社會生活之通常經驗與智識思慮，雖可預見將其
    所有金融帳戶之存摺、金融卡及密碼提供非屬親故或互不相
    識之人使用，有遭他人利用作為財產犯罪所得財物匯入及提
    領工具之可能，並藉此達到掩飾詐欺犯罪所得去向之目的，
    使犯罪查緝更形困難，進而對該詐欺取財正犯所實行之詐欺
    取財及掩飾該詐欺犯罪所得去向之洗錢罪正犯行施以一定助
    力，仍基於縱令他人以其所申辦之金融帳戶實行詐欺取財犯
    行、掩飾詐欺犯罪所得去向，亦均不違其本意之幫助犯意，
    於民國109年10月25日21時許，先依通訊軟體LINE暱稱「主
    管 陳芳婷」之指示，將其所申辦之台新國際商業銀行帳號0
    0000000000000號帳戶(下稱台新銀行帳戶)金融卡密碼改設
    定為「112288」，再於翌日（即26日）將上開台新銀行帳戶
    存摺、金融卡，至新竹縣○○鄉○○路00○0號全家便利商店湖口
    大功門市，以店到店寄送方式寄交予「主管 陳芳婷」使用
    ，以此方式幫助詐欺集團遂行詐欺取財及洗錢之犯罪行為。
    嗣該詐欺集團成員取得前揭帳戶之存摺、金融卡後，即意圖
    為自己不法所有，基於詐欺取財及洗錢之單一犯意聯絡，於
    109年10月27日20時22分許，以電話向羅淑慧佯稱：其係明
    洞購物平台客服人員，因系統設定錯誤將其設為VIP會員，
    日後會每月從其帳戶自動扣款，若欲解除設定須依指示操作
    自動櫃員機云云，致羅淑慧陷於錯誤，於109年10月27日21
    時39分許，轉帳新臺幣(下同)2萬9,985元至彭珮鈴所申設之
    上開台新銀行帳戶內，並旋遭詐欺集團成員提領殆盡。嗣羅
    淑慧發覺受騙報警處理，始循線查悉上情。
二、案經羅淑慧訴由臺中市政府警察局大甲分局報告臺灣新竹地
    方檢察署檢察官偵查後起訴。　　　
    理  由
壹、程序事項
　　按本案被告彭珮鈴所犯幫助詐欺取財、幫助一般洗錢等罪，
    均非死刑、無期徒刑、最輕本刑為3年以上有期徒刑之罪，
    或高等法院管轄第一審之案件，被告於本院準備程序進行中
    ，就被訴事實均為有罪之陳述，經本院合議庭評議後認合於
    刑事訴訟法第273條之1第1項之規定，裁定進行簡式審判程
    序。又按簡式審判程序之證據調查，不受第159條第1項之限
    制，刑事訴訟法第273條之2定有明文，是於行簡式審判程序
    之案件，被告以外之人於審判外之陳述，除有其他不得作為
    證據之法定事由外，應認具有證據能力。本判決所援引被告
    以外之人於審判外之陳述，因本案採行簡式審判程序，復無
    其他不得作為證據之法定事由，依上說明，應認具有證據能
    力。
貳、實體事項
一、認定犯罪事實所憑之證據及認定之理由
　　上開犯罪事實，業據被告於本院審理、簡式審判程序中均坦
    承不諱（見本院卷第74頁至第75頁、第80頁），核與證人即
    告訴人羅淑慧於警詢中指訴其遭詐欺之經過（見偵卷第7頁
    至第9頁背面）大致相符，且有告訴人提出交易明細查詢頁
    面擷圖、詐欺集團成員致電告訴人之通話紀錄擷圖各1張、
    中華郵政帳戶存摺內頁影本、內政部警政署反詐騙諮詢專線
    紀錄表、桃園市政府警察局大園分局觀音分駐所受理詐騙帳
    戶通報警示簡便格式表影本、金融機構聯防機制通報單影本
    、被告上開台新銀行帳戶開戶基本資料影本、102年11月20
    日至109年10月27日交易明細各1份、被告庭呈之其與詐欺集
    團成員通訊軟體LINE暱稱「主管 陳芳婷」之對話紀錄擷圖
    （含傳送之寄件繳費明細、寄取貨單之相片檔）25張（見偵
    卷第28頁、第26頁、第24頁至第25頁、第16頁、第21頁、第
    18頁、第30頁至第32頁、第33頁至第47頁、第60頁至第84頁
    ）附卷憑參，足認被告前揭任意性自白核與事實相符，本案
    被告幫助詐欺取財、幫助一般洗錢之犯行事證明確，當堪以
    認定，自應依法論罪科刑。
二、論罪科刑 
　㈠論罪罪名
　⒈按洗錢防制法所稱洗錢，指下列行為：二、掩飾或隱匿特定
    犯罪所得之本質、來源、去向、所在、所有權、處分權或其
    他權益者，洗錢防制法第2條第2款定有明文。前揭規定所稱
    之掩飾、隱匿行為，目的在遮掩、粉飾、隱藏、切斷特定犯
    罪所得與特定犯罪間之關聯性，是此類洗錢行為須與欲掩飾
    、隱匿之特定犯罪所得間具有物理上接觸關係（事實接觸關
    係）。而提供金融帳戶提款卡及密碼供他人使用，嗣被害人
    雖匯入款項，然此時之金流仍屬透明易查，在形式上無從合
    法化其所得來源，未造成金流斷點，尚不能達到掩飾或隱匿
    特定犯罪所得之來源、去向及所在之作用，須待款項遭提領
    後，始產生掩飾、隱匿之結果。故而，行為人提供金融帳戶
    提款卡及密碼，若無參與後續之提款行為，即非洗錢防制法
    第2條第2款所指洗錢行為，無從成立一般洗錢罪之直接正犯
    。然刑法第30條之幫助犯，係以行為人主觀上有幫助故意，
    客觀上有幫助行為，即對於犯罪與正犯有共同認識，而以幫
    助意思，對於正犯資以助力，但未參與實行犯罪之行為者而
    言。幫助犯之故意，除需有認識其行為足以幫助他人實現故
    意不法構成要件之「幫助故意」外，尚需具備幫助他人實現
    該特定不法構成要件之「幫助既遂故意」，惟行為人只要概
    略認識該特定犯罪之不法內涵即可，無庸過於瞭解正犯行為
    之細節或具體內容。此即學理上所謂幫助犯之「雙重故意」
    。金融帳戶乃個人理財工具，依我國現狀，申設金融帳戶並
    無任何特殊限制，且可於不同之金融機構申請多數帳戶使用
    ，是依一般人之社會通念，若見他人不以自己名義申請帳戶
    ，反而收購或借用別人之金融帳戶以供使用，並要求提供提
    款卡及告知密碼，則提供金融帳戶者主觀上如認識該帳戶可
    能作為對方收受、提領特定犯罪所得使用，對方提領後會產
    生遮斷金流以逃避國家追訴、處罰之效果，仍基於幫助之犯
    意，而提供該帳戶之提款卡及密碼，以利洗錢實行，仍可成
    立一般洗錢罪之幫助犯（最高法院109年度台上大字第3101
    號裁定意旨參照）。
　⒉經查，被告依「主管 陳芳婷」之指示更改前揭台新銀行帳戶
    金融卡密碼，並將該台新銀行帳戶存摺、金融卡交付予「主
    管 陳芳婷」，而提供予詐欺集團成員為不法使用，應係基
    於幫助他人詐欺取財及一般洗錢罪之不確定犯意，且其所為
    提供金融卡及密碼之行為亦屬刑法詐欺取財罪及一般洗錢罪
    構成要件以外之行為，其既以幫助他人犯罪之意思而參與犯
    罪構成要件以外之行為，是核被告所為，係犯刑法第30條第
    1項前段、第339條第1項之詐欺取財罪之幫助犯及刑法第30
    條第1項前段、違反洗錢防制法第2條第2款而犯同法第14條
    第1項之一般洗錢罪之幫助犯。
　㈡被告以一提供前揭台新銀行帳戶存摺、金融卡暨更改密碼之
    行為觸犯幫助詐欺取財罪及幫助一般洗錢罪，為想像競合犯
    ，應依刑法第55條前段規定，從一重論以幫助一般洗錢罪處
    斷。
　㈢按洗錢防制法第16條第2項規定「犯前2條之罪，在偵查或審
    判中自白者，減輕其刑」，查被告就上開幫助一般洗錢之犯
    行，於本院審理時業已坦認不諱，是本院認其符合洗錢防制
    法第16條第2項之規定，乃依法減輕其刑；又被告係幫助他
    人犯一般洗錢罪，爰再依刑法第30條第2項之規定減輕其刑
    ，並依法遞減輕之。
　㈣爰以行為人責任為基礎，審酌被告得以預見將帳戶交付他人
    使用，可能因此幫助詐欺集團遂行詐欺取財及洗錢等犯行，
    竟仍因缺錢使用，即依指示更改自己申辦之上開台新銀行帳
    戶金融卡密碼後，將該帳戶存摺、金融卡交予「主管 陳芳
    婷」使用，使該詐欺集團成員得以作為轉向告訴人詐欺取財
    之工具，此非但徒增告訴人尋求救濟之困難，亦使詐欺集團
    得以遂行詐欺取財犯行，同使執法人員難以追查該詐欺集團
    成員真實身分，其行為當無可取之處，惟念及被告犯後終能
    坦承犯行，亦已積極地與告訴人達成訴訟外和解，此有被告
    與告訴人書立之111年6月1日和解書照片影本、匯款交易明
    細照片影本各1份（見本院卷第89頁、第91頁）在卷足考，
    足見被告確有悔意，犯後態度良好，並兼衡被告自述現從事
    行政助理、與父母兄弟同住、須扶養家人、姪女、普通之家
    庭經濟狀況暨大學畢業之教育程度（見本院卷第81頁）等一
    切情狀，量處如主文所示之刑，並就罰金部分諭知易服勞役
    之折算標準。
　㈤末查，被告前未曾因故意犯罪受有期徒刑以上刑之宣告，此
    有臺灣高等法院被告前案紀錄表（見本院卷第95頁）附卷足
    參，其因一時失慮致為本案犯行，所為固有非是，惟考量被
    告確非詐欺告訴人之正犯，匯入前揭台新銀行帳戶之款項非
    鉅，又其終能坦承犯行，亦積極與告訴人達成和解，賠訖和
    解金，堪認已深切反省己身所為，是本院信被告經此偵審程
    序教訓，應已能知所警惕，並無再犯之虞，故本院認其所受
    宣告之刑以暫不執行為適當，爰依刑法第74條第1項第1款之
    規定，併予宣告緩刑2年，以啟自新。
三、關於沒收部分
    按犯第14條之罪，其所移轉、變更、掩飾、隱匿、收受、取
    得、持有、使用之財物或財產上利益，沒收之，洗錢防制法
    第18條第1項前段定有明文。再如共同犯罪，因共同正犯因
    相互間利用他方之行為，以遂行其犯意之實現，本於責任共
    同原則，有關犯罪所得，應於其本身所處主刑之後，併為沒
    收之諭知；然幫助犯則僅對犯罪構成要件以外之行為加以助
    力，而無共同犯罪之意思，自不適用責任共同原則，對於正
    犯所有因犯罪所得之物，無庸為沒收之宣告。查本件卷內尚
    無證據可認被告有分得詐欺集團成員之詐欺所得，亦未有因
    提供帳戶而獲有報酬之情，故本院自無從宣告沒收，附此敘
    明。
據上論斷，應依刑事訴訟法第273條之1第1項、第299條第1項前
段，判決如主文。
案經檢察官林鳳師提起公訴，檢察官劉正祥到庭執行職務。
中　　華　　民　　國　　111 　年　　6 　　月　　16　　日
                      刑事第二庭法　官　江宜穎
以上正本證明與原本無異。
如不服本判決應於收受判決後20日內向本院提出上訴書狀，並應
敘述具體理由。其未敘述上訴理由者，應於上訴期間屆滿後20日
內向本院補提理由書(均須按他造當事人之人數附繕本)「切勿逕
送上級法院」。
中　　華　　民　　國　　111 　年　　6 　　月　　16　　日
                                書記官　蕭妙如
附錄本案論罪科刑法條：
洗錢防制法第2條第2款
本法所稱洗錢，指下列行為：
二、掩飾或隱匿特定犯罪所得之本質、來源、去向、所在、所有
    權、處分權或其他權益者。
　　
洗錢防制法第14條第1項
有第二條各款所列洗錢行為者，處7年以下有期徒刑，併科新臺
幣5百萬元以下罰金。

刑法第339條第1項
意圖為自己或第三人不法之所有，以詐術使人將本人或第三人之
物交付者，處5年以下有期徒刑、拘役或科或併科50萬元以下罰
金。

刑法第30條
幫助他人實行犯罪行為者，為幫助犯。雖他人不知幫助之情者，
亦同。
幫助犯之處罰，得按正犯之刑減輕之。